【裁判字號】    98,交聲,1912
【裁判日期】    980601
【裁判案由】    違反道路交通管理處罰條例聲明異議
【裁判全文】
臺灣臺北地方法院交通事件裁定        98年度交聲字第1912號
原處分機關  交通部公路總局臺北區監理所板橋監理站
異  議  人
即受處分人  甲○○
上列異議人即受處分人因違反道路交通管理處罰條例案件，對於
交通部公路總局臺北區監理所板橋監理站民國98年5月13日所為
之處分（原處分案號：板監裁字第裁41-C00000000號），聲明異
議，本院裁定如下：
    主  文
異議駁回。
    理  由
一、按道路交通管理處罰條例所稱之「車輛」，係指在道路上以
    原動機行駛之汽車（包括機器腳踏車）或以人力、獸力行駛
    之車輛；道路交通安全規則所稱之「汽車」，係指在道路上
    不依軌道或電力架線而以原動機行駛之車輛（包含機器腳踏
    車），道路交通管理處罰條例第3條第8款、道路交通安全規
    則第2條第1項第1款定有明文。次按汽車駕駛人拒絕酒精濃
    度測試之檢定者，處新臺幣（下同）6萬元罰鍰，並當場移
    置保管該汽車及吊銷該駕駛執照；又汽車駕駛人，曾依道路
    交通管理處罰條例第35條第4項前段規定吊銷駕駛執照者，3
    年內不得考領駕駛執照，道路交通管理處罰條例第35條第4
    項前段及第67條第2項前段分別定有明文。
二、本件異議人即受處分人甲○○於民國98年2月14日0時5分許
    ，騎乘車牌號碼NS9-913號重機車，行經臺北縣新店市○○
    路、竹林路口時，經臺北縣政府警察局新店分局員警欲對其
    施以酒精濃度測試，異議人無故拒不接受，員警乃當場舉發
    受處分人「酒後駕車，超過15分鐘有提供漱口，仍拒絕接受
    酒測」之違規行為，異議人於應到案日期翌日提出陳述，經
    原處分機關依道路交通管理處罰條例第35條第4項、第65條
    第3款、第67條第2項前段規定，裁處罰鍰6萬元，並吊銷駕
    駛執照，3年內禁考，且應於98年6月12日前繳納罰鍰及繳送
    駕駛執照，逾期不繳納、繳送者，自98年6月13日起罰鍰6萬
    元及逕行註銷駕駛執照，逾期仍不繳納者，依法移送強制執
    行，駕駛執照吊（註）銷後，自98年6月13日起3年內不得重
    新考領駕駛執照。
三、本件異議人聲明異議意旨略以：異議人於98年2月13日晚上
    約9點40分許與友人陳旺在北宜路口的麵店喝酒談事情，友
    人突遭駕駛HR-9370號白色轎車之三位年輕人強行帶走，異
    議人隨即記下車號後於10點50分返回家中，其後數次以電話
    聯絡友人，因沒人接聽，故以電話報警，經警方來電要求異
    議人到現場說明案發情況，乃騎乘機車至現場說明，警方數
    次聯絡友人，終於聯絡上友人，其告知警方已經返家，此為
    誤會一場，員警誤以為異議人酒後亂報案，且因異議人住家
    位於該員警轄區範圍，竟於住家巷口攔查酒測，甚不公平聲
    請撤銷原處分云云。
四、異議人坦承有於前揭時、地，遭攔檢酒測之事實，核與臺北
    縣政府警察局新店分局98年4月22日北縣警店交裁字第09800
    20046號書函，說明二：「... 經執行員警陳述於98年2月13
    日23時許，本分局勤務指揮中心接獲民眾報案，在本轄新店
    市○○路與新烏路口有民眾需要協助即前往處理，復經台端
    （報案人）到達現場逕向警方表示在與陳姓友人酒敘時，伙
    同不明人士離去，經警方以電話聯絡，陳君表示已經在家休
    息，此間台端到場時渾身酒味，值勤員警並即勸導酒後不可
    駕乘機車，惟台端離開時仍騎乘NS9-913號普通重型機車由
    新店市○○路與新烏路口往坪林方向行駛，為勤務員警發現
    趨前至北宜路與竹林路口攔停，並依規定對台端實施酒測，
    惟台端經員警多次告知仍不願酒測，...。」之敘述相符，
    並有臺北縣政府警察局北縣警交大字第C00000000號舉發違
    反道路交通管理事件通知單、酒測值列印單影本附卷可按，
    是受處分人之違規行為足堪認定。異議人雖辯稱，是因權衡
    友人安危，遂應警方要求到現場說明，警方誤以異議人係酒
    後亂報案，又異議人住家位於該員警轄區，返家時竟於住家
    巷口遭攔查進行酒測，不甚公平云云。惟查：異議人既自承
    與友人相約喝酒談事，有卷附異議人之聲明異議狀可查，是
    異議人已有飲酒無疑，異議人雖稱擔憂友人之安危，而應警
    方之要求到現場說明，然異議人既已飲酒，本不應騎乘機車
    ，而應以其他方式返回住家，且依前揭函文說明，員警已然
    察覺異議人因飲酒渾身酒味，勸告異議人勿騎乘機車，異議
    人竟未聽從勸告，仍執意騎乘機車返家，因此遭受取締，咎
    由自取，焉有不平之處？是異議人所辯，諉無可採。
五、綜上所述，本件受處分人確於前揭時、地，有上揭之違規行
    為，從而原處分機關依前開條例第35條第4項、第65條第3款
    、第67條第2項前段之規定，裁處受處分人罰鍰6萬元，並吊
    銷駕駛執照，3年內禁考，並應於98年6月12日前繳納罰鍰及
    繳送駕駛執照，逾期不繳納、繳送，自98年6月13日起罰鍰6
    萬元及逕行註銷駕駛執照，依法仍不繳納者，依法移送強制
    執行，駕駛執照吊（註）銷後，自98年6月13日起3年內不得
    重新考領駕駛執照，核無違誤，本件異議無理由，爰依法予
    以駁回。
據上論斷，依道路交通案件處理辦法第19條，裁定如主文。
中    華    民    國    98    年    6     月    1     日
                  交通法庭  法  官  張文俊
以上正本證明與原本無異。
如不服本裁定，應於裁定送達後5日內，向本院提出抗告狀。
                            書記官  陳鳳瀴
中    華    民    國    98    年    6     月    1     日


司法院資訊處製作；財團法人民間司法改革基金會備份。
